臺灣新竹地方法院民事簡易判決  
109年度訴字第944號
原      告  陳禎祥  

            林桂蘭  

共     同
訴訟代理人  楊益松律師
被      告  曾喻麟  

訴訟代理人  郭維翰律師
複代理人    黃國銘律師
上列當事人間損害賠償事件，本院於民國109年12月28日辯論終
結，判決如下：
    主  文
原告之訴及假執行之聲請均駁回。
訴訟費用由原告負擔。
    事  實
一、原告方面
  (一)聲明
1、被告應給付原告陳禎祥新臺幣(下同)959,859元及自起訴狀繕
　 本送達之翌日起至清償日止，按年息百分之5計算之利息。
2、被告應給付原告林桂蘭新臺幣969,244元及自起訴狀繕本送達
　 之翌日起至清償日止，按年息百分之5計算之利息。
3、願供擔保，請准予宣告假執行。
　(二)陳述
1、緣原告為本件車禍被害人陳奕佐之父母。被告曾喻麟於民國1
   07年10月4日上午7時42分許，駕駛車牌號碼0000-00號自用小
   客車，沿新竹縣新豐鄉康樂路一段由東往西行駛，駛至上開
   路段與茄苳路口時，本應注意車前狀況，而依當時天候陰、
   日間自然光線、路面乾燥、無缺陷、無障礙物之客觀情狀，
   並無不能注意之情形，竟疏未注意即貿然前行欲通過上開路
   口，適有原告之子陳奕佐騎乘車牌號碼000-0000號普通重型
   機車，沿新竹縣新豐鄉茄苳路由北往南方向駛至上開路口，
   雙方車輛因而發生碰撞，陳奕佐人、車倒地，經送醫後，因
   右下肢挫傷，引發肺臟脂肪性栓塞及併發肺炎，導致呼吸衰
   竭死亡。
2、按「汽車超車時，應依下列規定：一、行經設有彎道、陡坡
   、狹橋、隧道、交岔路口標誌之路段或鐵路平交道、道路施
   工地段，不得超車。」、「汽車行駛至交岔路口，其行進、
   轉彎，應依下列規定：一、應遵守燈光號誌或交通指揮人員
   之指揮，遇有交通指揮人員指揮與燈光號誌並用時，以交通
   指揮人員之指揮為準。」、「汽車行駛時，駕駛人應注意車
   前狀況及兩車並行之間隔，並隨時採取必要之安全措施，不
   得在道路上蛇行，或以其他危險方式駕車。」道路交通安全
   規則第101條第1項、第102條第1項、第94條第3項規定訂有明
   文，又按道路交通標誌標線號誌設置規則第211條規定：「特
   種閃光號誌各燈號顯示之意義如左：閃光黃燈表示「警告」
   ，車輛應減速接近，注意安全，小心通過。」，本件車禍被
   告依監視畫面顯示被告確實有於交岔路口超越前車之行為，
   已違反上開規定；被告行駛至該閃光黃燈之路口，本應減速
   小心通過，惟其顯未減速小心通過至本件車禍發生，亦有違
   上開規定；且被告並未與其所欲超越之前車保持安全距離，
   未注意車前狀況，致其超越前車時，撞擊剛起步之被害人陳
   奕佐之機車，亦有違上開規定，故被告於本件車禍顯有過失
   之侵權行為，且與陳奕佐之死之有相當因果之關係。
3、復按「因故意或過失，不法侵害他人之權利者，負損害賠償
   責任。違反保護他人之法律，致生損害於他人者，負賠償責
   任。但能證明其行為無過失者，不在此限。」、「不法侵害
   他人致死者，對於支出醫療及增加生活上需要之費用或殯葬
   費之人，亦應負損害賠償責任。被害人對於第三人負有法定
   扶養義務者，加害人對於該第三人亦應負損害賠償責任。」
   、「不法侵害他人致死者，被害人之父、母、子、女及配偶
   ，雖非財產上之損害，亦得請求賠償相當之金額。」民法第1
   84條第1項前段、第2項、第192條第1、2項、第194條規定訂
   有明文，故原告擬向被告請求下列金額之賠償：
原告陳禎祥請求被告賠償959,859元：
1.醫療費用：11,376元。
原告陳禎祥支出陳奕佐之醫療費用共計11,376元。
2.喪葬費用：327,700元。
原告陳禎祥支出陳奕佐之喪葬費用共計327,700元。
3.扶養費用：1,580,641元。
原告陳禎祥於陳奕佐死亡時為52歲，尚有平均餘命25年，依行政
院之統計107年新竹縣平均每人每月消費支出為24,784元，原告
有三名子女，故陳奕佐負擔原告陳禎祥之扶養費用為三分之一，
扶養費計算式為〔24,784×12個月×15.00000000（25年之霍夫曼係
數）〕÷3＝1,580,641元。
4.精神慰撫金：200萬元。
陳奕佐為原告之子，骨肉情深，且陳奕佐於案發時年僅26歲，正
值璀璨年華、生命飛揚之際，竟遭此橫禍，原告辛苦扶養其成年
，在將享天倫之樂時，突遭喪子巨變，原告椎心刺骨之痛，及白
髮人送黑髮人之苦，此實難以筆墨形容表達，原告因此受有極大
之精神痛苦，為此，原告擬向被告暫請求200萬元之精神慰撫金
。
以上合計共3,919,717元，因陳奕佐於本件車禍與有過失，原告
認雙方應負擔過失比例為1：1，故扣除與有過失部分後為1,959,
859元，再扣除領有強制責任100萬元理賠金（原告二人各領100
萬元，共200萬元），則原告陳禎祥共得向被告請求959,859元。
原告林桂蘭請求被告賠償969,244元。
1.扶養費用：1,938,487元。
原告林桂蘭於陳奕佐死亡時為50歲，尚有平均餘命34年，依行政
院之統計107年新竹縣平均每人每月消費支出為24,784元，原告
有三名子女，故陳奕佐負擔原告林桂蘭之扶養費用為三分之一，
扶養費計算式為〔24,784×12個月×19.00000000（34年之霍夫曼係
數）〕÷3＝1,938,487元。
2.精神慰撫金：200萬元。
陳奕佐為原告之子，骨肉情深，且陳奕佐於案發時年僅26歲，正
值璀璨年華、生命飛揚之際，竟遭此橫禍，原告辛苦扶養其成年
，在將享天倫之樂時，突遭喪子巨變，原告椎心刺骨之痛，及白
髮人送黑髮人之苦，此實難以筆墨形容表達，原告因此受有極大
之精神痛苦，為此，原告擬向被告暫請求200萬元之精神慰撫金
。
以上合計共3,938,487元，因陳奕佐於本件車禍與有過失，原告
認雙方應負擔過失比例為1：1，故扣除與有過失部分後為1,969,
244元，再扣除領有強制責任100萬元理賠金（原告二人各領100
萬元，共200萬元），則原告林桂蘭共得向被告請求969,244元。
二、被告方面
(一)聲明
1、原告之訴及假執行之聲請均駁回。
2、訴訟費用由原告負擔。
(二)陳述　　
1、被告於民國(下同)107年10月4日上午8時許駕駛車牌號碼0000
    -00自用小客車(下稱「系爭車輛)沿新竹縣新豐鄉康樂路一
    段往新庄子方向以時速20、30公里直行，行經康樂路一段與
    茄苳路口前(下稱「肇事路口」)見陳奕佐駕駛之MAK-0612普
    通重型機車(下稱「系爭機車」)突然穿越茄苳路口，並僅注
    意其右方車輛(即被告之對向來車)，被告遂趕緊剎車將系爭
    車輛停滯並持續鳴按喇叭，然陳奕佐卻仍駕駛系爭機車逕行
    穿越路口撞擊被告已停滯之系爭車輛。
２、系爭車禍事故，業經交通部公路總局新竹區監理所桃竹苗區
    車輛行車事故鑑定會0000000號及交通部公路總局進行事故
    鑑定覆議。且被告與陳奕佐間之車禍事故另經新竹地方檢察
    署指揮司法警察就系爭車輛與系爭機車進行採證與勘查，發
    現系爭車輛僅右前方保險桿位置有明顯受撞擊變形之痕跡，
    而系爭機車外觀大致良好，並未發現受力變形痕跡，進而研
    判雙方撞擊力道不大，被告於受撞擊前已減速且撞擊當時已
    經靜止。
３、被告與陳奕佐間之車禍事故，經臺灣新竹地方檢察署檢察官
　　分別送請交通部公路總局新竹區監理所及交通部公路總局進
　　行事故鑑定及覆議後均認定，被告行經閃黃燈號誌路口，遇
　　狀況時已煞停，被支道停等後起步駛入左轉車輛撞擊右前側
　　車身，被告無肇事因素，且就系爭車禍之發生無法防範。由
　　此足證，被告既於具有優先路權之幹道正常行駕，係陳奕佐
　　未充分注意幹道已駛入之車輛並讓其先行而導致車禍之發
　　生，被告自難預見陳奕佐突然穿越之突發狀況，被告洵無應
　　注意並能注意而疏未注意之情事。被告就本件車禍之發生應
　　不負任何故意或過失之責任，被告於系爭車禍發生時，已立
　　即報警採取必要之保護措施，陳奕佐之死亡與系爭車禍事故
　　無相當因果關係，原告依民法第184條、第192條、194條請
　　求被告賠償原告陳禎祥959,859元；原告林桂蘭969,244元應
　　無理由。況被告於系爭車禍發生時，已立即報警採並詢問陳
　　奕佐是否需叫救護車將其送至醫院為完整身體檢查，惟陳奕
　　佐表示不需叫救護車，其可自行就醫。且陳奕佐於就醫時僅
　　就其右腳照X光檢查，而未為全身性檢查。甚且，陳奕佐之
　　死亡原因係因肺臟脂肪性栓篩併發肺炎所致，要與系爭車禍
　　送請無相當因果關係。
三、得心證之理由　　
1、原告主張被告於前揭時地疏未注意車前狀況，因而閃避不及
    致撞擊被害人陳奕佐，造成被害人死亡，其得依侵權行為之
    法律關係，請求被告賠償如其聲明之損害等語，為被告所否
    認，並執前詞置辯。經查：
(一)被告就系爭事故之發生有無過失?
１、按侵權行為之成立，須行為人因故意過失不法侵害他人權利
    ，亦即行為人須具備歸責性、違法性，並不法行為與損害間
    有因果關係，始能成立，且主張侵權行為損害賠償請求權之
    人，對於侵權行為之成立要件應負舉證責任。次按汽車駕駛
    人對於防止危險發生之相關交通法令之規定，業已遵守，並
    盡相當之注意義務，以防止危險發生，始可信賴他人亦能遵
    守交通規則，並盡同等注意義務。若因此而發生交通事故，
    方得以「信賴原則」及「容許危險」之原則為由免除過失責
    任。又行人穿越道路，有交通指揮人員指揮或燈光號誌指示
    者，應依交通指揮人員之指揮或號誌前進，此觀道路交通安
    全規則第134條第1項第4款規定自明。
２、被告與被害人之車禍事故，業經交通部公路總局新竹區監理
　　所桃竹苗區車輛行車事故鑑定會0000000號案認定為「一、
　　陳奕佐駕照吊扣駕駛普通重型機車，行經閃光紅燈號誌路口
　　停等後起步左轉彎，支線車未充分注意幹道駕駛之車輛並讓
　　其先行，為肇事原因。二、曾喻麟駕駛自用小客車，行經閃
　　黃燈號誌路口，被支道停等後起步駛入左轉車輛撞擊右前側
　　車身，無肇事因素。」等情，嗣經交通部公路總局進行事故
　　鑑定，交通部公路總局108年4月18日路覆字第1080033496號
　　函覆：「二、經本局車輛行車事故鑑定覆議會第000-00(000
　　年4月12日)會議依據卷附調查跡證資料研議結論，照本局新
　　竹區監理所桃竹苗區車輛行車事故鑑定會之結論。惟意見文
　　字修改為：一、陳奕佐駕照吊扣駕駛普通重型機車，行經閃
　　光紅燈號誌路口停等後起步左轉彎，支線車未充分注意幹道
　　已駛入之車輛並讓其先行，為肇事原因。二、曾喻麟駕駛自
　　用小客車，行經閃黃燈號誌路口，遇狀況時已煞停，被支道
　　停等後起步駛入左轉車輛撞擊右前側車身，無肇事因素。」
　　等情，是被告就系爭事故並無過失應可認定。
(二)原告依侵權行為之法律關係，請求被告賠償原告陳禎祥959,
　　859元及自起訴狀繕本送達之翌日起至清償日止，按年息百
　　分之5計算之利息；應給付原告林桂蘭新臺幣969,244元及自
　　起訴狀繕本送達之翌日起至清償日止，按年息百分之5計算
　　之利息，有無理由？　　
    經查，本件被害人就系爭事故之發生應負完全肇事責任，  
    被告就系爭事故之發生及被害人之死亡結果，自無須負侵  
    權行為損害賠償責任。原告依侵權行為之法律關係，請求  
    被告賠償，核屬無據。
四、從而，原告依據侵權行為之法律關係，請求被告分別給付
　　原告陳禎祥959,859元及原告林桂蘭969,244元及均自起訴狀
    繕本送達之翌日起至清償日止，按年息百分之5計算之利息
    ，為無理由，應予駁回。其假執行之聲請，亦失所據，併予
    駁回。　　
五、本件事證已臻明確，原告聲請送請國立交通大學、國立成功
    大學、國立澎湖科技大學進行車禍責任歸屬鑑定部分，經本
    院審酌兩造攻擊防禦方法及所提證據，核與本件判決結果不
    生影響，爰不再鑑定，附此敘明。
六、末因民事訴訟法第427條第2項第11款已於109年12月30日修
    正，並於本件宣判前之11年1月22日施行，爰依民事訴訟法
    施行法第4條之1第1款規定，改行簡易程序，以此敘明。　
七、據上論結，本件之訴為無理由，依民事訴訟法第78條，判決
    如主文。　　　　
中　　華　　民　　國　　110 　年　　1 　　月　　29　　日
                  新竹簡易庭法　官　彭淑苑
以上正本係照原本作成。
如對本判決上訴，須於判決送達後20日內向本院提出上訴狀。如
委任律師提起上訴者，應一併繳納上訴審裁判費。
中　　華　　民　　國　　110 　年　　1 　　月　　29　　日
                            書記官 林琬茹